臺灣新北地方法院刑事裁定　　　　　　110年度聲判字第115號
聲　請　人　
即　告訴人　黃志魁
代　理　人　紀錦隆律師
被　　　告　劉愛茹
　　　　　　劉永威
　　　　　　𨶒延妹
上列聲請人即告訴人因竊盜等案件，不服臺灣高等檢察署檢察長
110 年度上聲議字第6205號駁回再議之處分（原不起訴處分案號
：臺灣新北地方檢察署109 年度偵字第11317 號），聲請交付審
判，本院裁定如下：　　　　　 
    主  文
聲請駁回。
    理  由
一、本件聲請交付審判意旨略以：
  ㈠被告劉愛茹於民國108 年9 月6 日前之不詳時間，在聲請人
    即告訴人黃志魁（即被告劉愛茹之夫，下稱聲請人）之加拿
    大住處，竊取聲請人之身分證及聲請人所申請兆豐國際商業
    銀行（下稱兆豐銀行）帳號00000000000 號帳戶（下稱帳戶
    1 ）、台北富邦商業銀行（下稱富邦銀行）帳號0000000000
    00號帳戶（下稱帳戶2 ）之印鑑，於108 年9 月6 日持帳戶
    1 之存摺及印鑑，解約聲請人名義之定存及提領現金新臺幣
    （下同）228 萬元，該款項並非直接存入被告劉愛茹與聲請
    人之子黃紹桐之兆豐銀行帳戶，而係至108 年12月26日始存
    入黃紹桐之銀行帳戶，意圖掩飾盜領刑責，且如確有協議贈
    與一事，大可由聲請人簽立授權書，授權臺灣親友辦理，何
    需由被告劉愛茹大費周章專程飛回臺灣處理，且僅短短停留
    3 天，可見被告劉愛茹辯稱其與聲請人有共識要把每年免稅
    額220 萬元贈與黃紹桐等語，應屬虛構。
  ㈡被告劉愛茹請被告劉永威（即被告劉愛茹之兄）於108 年9
    月23日，持帳戶2 之存摺及印鑑，臨櫃提領現金2 萬元及匯
    款7 萬5000元至被告劉愛茹之富邦銀行帳戶後，帳戶2 僅剩
    餘498 元，且其未舉證上開款項用於臺灣房屋稅、健保費及
    其他支出之相關文件，亦未證明其有授權被告劉永威代為提
    領款項，可證劉愛茹企圖盜領一空，而有竊盜、偽造文書之
    情。
  ㈢聲請人與被告劉愛茹在臺灣有各自之銀行帳戶，因此上開帳
    戶1 、2 內之存款，應均為聲請人所有，縱使認為係「混同
    」而為2 人所共有，如欲辦理解約聲請人名義之定存，應取
    得聲請人之授權書，被告劉愛茹未經聲請人同意而解約定存
    ，當有竊盜、盜用印章之犯意。
  ㈣被告劉永威及其妻即被告𨶒延妹不僅陪同被告劉愛茹前往兆
    豐銀行提款帳戶1 之228 萬元，被告劉永威更冒充聲請人並
    與兆豐銀行行員吵鬧，意圖假冒聲請人共同盜領，其3 人應
    為共同正犯。又被告劉永威未得聲請人同意，於108 年9 月
    23日提領帳號2 之9 萬5000元，亦與被告劉愛茹為共同正犯
    。綜上所述，臺灣新北地方檢察署（下稱新北地檢署）檢察
    官及臺灣高等法院檢察署（下稱高檢署）檢察長認定事實容
    有違誤，爰依法聲請交付審判等語。
二、按告訴人不服上級法院檢察署檢察長或檢察總長認再議為無
    理由而駁回之處分者，得於收受處分書後10日內委任律師提
    出理由狀，向該管第一審法院聲請交付審判；又法院認為交
    付審判之聲請不合法或無理由者，應駁回之，刑事訴訟法第
    258 條之1 第1 項、第258 條之3 第2 項前段分別定有明文
    。查聲請人告訴被告劉愛茹、劉永威、𨶒延妹3 人涉犯刑法
    第320 條之竊盜罪嫌及同法第217 條第2 項之盜用印章罪嫌
    ，前經新北地檢署檢察官偵查後，認被告3 人犯罪嫌疑不足
    ，以109 年度偵字第11317 號為不起訴處分，嗣聲請人不服
    聲請再議，經高檢署檢察長認再議無理由，以110 年度上聲
    議字第6205號處分書駁回再議聲請，聲請人即依法委任律師
    具狀向本院聲請交付審判等情，業經本院依職權調取全案偵
    查卷宗核閱無誤，並有上開不起訴處分書、再議駁回處分書
    、送達證書及蓋有本院收狀日期戳印之刑事聲請交付審判狀
    各1 份附卷可稽，是本件交付審判之聲請，程序上要屬合法
    ，合先敘明。
三、按刑事訴訟法第258 條之1 規定告訴人得向法院聲請交付審
    判，係對於檢察官不起訴或緩起訴裁量權制衡之一種外部監
    督機制，法院僅就檢察官所為不起訴或緩起訴之處分是否正
    確加以審查，以防止檢察機關濫權，依此立法精神，同法第
    258 條之3 第3 項規定法院審查聲請交付審判案件時「得為
    必要之調查」，其調查證據之範圍，自應以偵查中曾顯現之
    證據為限；而依同條第4 項規定：「法院為交付審判之裁定
    時，視為案件已提起公訴」，則交付審判之裁定自以訴訟條
    件俱已具備，別無應為不起訴處分之情形存在為前提。再依
    同法第260 條對於不起訴處分已確定或緩起訴處分期滿未經
    撤銷者，因發現新事實、新證據得再行起訴之規定，其立法
    理由說明該條所謂不起訴處分已確定者，包括「聲請法院交
    付審判復經駁回者」之情形在內，是前述「得為必要之調查
    」，其調查證據範圍，更應以偵查中曾顯現之證據為限，不
    得就告訴人新提出之證據再為調查，亦不得蒐集偵查卷以外
    之證據，否則，將與同法第260 條之再行起訴規定混淆不清
    ，亦將使法院兼任檢察官而有回復「糾問制度」之虞。且法
    院裁定交付審判，即如同檢察官提起公訴使案件進入審判程
    序，是法院裁定交付審判之前提，必須偵查卷內所存證據已
    符合刑事訴訟法第251 條第1 項規定「足認被告有犯罪嫌疑
    」，而檢察官應提起公訴之情形，亦即該案件已經跨越起訴
    門檻，否則，縱或法院對於檢察官所認定之基礎事實有不同
    之判斷，但如該案件仍須另行蒐證偵查始能判斷應否交付審
    判者，因交付審判審查制度並無如同再議救濟制度得為發回
    原檢察官續行偵查之設計，法院仍應依同法第258 條之3 第
    2 項前段之規定，以聲請無理由而裁定駁回。再按犯罪事實
    應依證據認定之，無證據不得認定犯罪事實，刑事訴訟法第
    154 條第2 項定有明文。且事實之認定，應憑證據，如未能
    發現相當證據，或證據不足以證明，自不能以推測或擬制之
    方法，為裁判基礎；又認定不利於被告之事實，須依積極證
    據，苟積極證據不足為不利於被告事實之認定時，即應為有
    利於被告之認定（最高法院40年台上字第86號、30年上字第
    816 號判決參照）。另告訴人之告訴係以使被告受刑事追訴
    為目的，其陳述是否與事實相符，仍應調查其他證據以資審
    認（最高法院52年台上字第1300號判決意旨參照）。
四、原不起訴處分及再議駁回處分之意旨，已清楚述明認定被告
    3 人並未構成告訴意旨所指犯罪之證據及理由，並經本院調
    取全案偵查卷宗核閱無訛，是檢察官調查證據、採認事實確
    有所據，其認事用法亦無違背經驗法則或論理法則之處，並
    由本院補充理由如下：觀諸被告劉愛茹提出其個人申設兆豐
    銀行帳戶之存摺內頁及外國護照影本（見偵卷第138 至141
    頁），比對帳戶1 之客戶存款往來交易明細表（見偵卷第52
    至54頁）及存摺內頁影本（見偵卷第122 頁），可知被告劉
    愛茹確實於104 年4 月27日、107 年10月8 日、108 年3 月
    11日、108 年6 月17日，分別存款100 萬元、20萬元、20萬
    元、24萬元至帳戶1 ，而被告劉愛茹之父劉延惠於99年9 月
    24日，存款46萬元2300元至帳戶1 ，被告劉愛茹之家屬劉人
    瑄則於98年11月26日、99年9 月24日、99年9 月27日，分別
    存入10萬元、30萬4000元、10萬元至帳戶1 ，以上由被告劉
    愛茹本人或其家屬所存入之款項總計260 萬6300元，已超過
    聲請人所指被告3 人自帳戶1 所提領之228 萬元，且聲請人
    之父母即黃喜麟、陳錦齡亦有多筆款項存入帳戶1 之紀錄，
    聲請人於偵查中亦稱：我在臺灣有帳戶1 、2 ，我戶頭裡的
    錢，我自己回來的時候有存，2 人（指被告劉愛茹）一起回
    來時，我們會一起去存，存入的錢可能是我的錢，也可能是
    他的錢等語（見偵卷第57頁反面），堪認帳戶1 、2 確為聲
    請人與被告劉愛茹所共用，則被告劉愛茹持聲請人之身分證
    件及印鑑自帳戶1 、2 提款或轉帳，是否確有刑法竊盜、盜
    用印章罪之主觀犯意，已非無疑。況且，前揭228 萬元之款
    項，已於108 年12月26日即黃紹桐申設兆豐銀行帳戶之日即
    同時存入220 萬元，此有黃紹桐之兆豐銀行帳戶存摺封面及
    內頁影本可稽（見偵卷第142 、143 頁）；另被告劉永威於
    108 年9 月23日，自帳戶2 匯款7 萬5000元至被告劉愛茹申
    設之富邦銀行帳戶前，被告劉愛茹之富邦銀行帳戶內原即有
    存款1 萬1550元，而該筆7 萬5000元存入後，至新北地檢署
    檢察官函查該帳戶迄今交易紀錄之日止，僅於108 年9 月26
    日提領現金1 萬1000元，無其他提款、轉帳之紀錄（見偵卷
    第84頁），可見被告劉愛茹並未動用上開220 萬元及7 萬50
    00元之2 筆款項，益徵其主觀上並無不法意圖甚明。至被告
    劉永威、𨶒延妹部分，被告劉愛茹於偵查中業已明確表示僅
    係委託被告劉永威、𨶒延妹陪同前往兆豐銀行提領帳戶1 之
    228 萬元，並另委由被告劉永威代為提領並轉匯帳戶2 之9 
    萬5000元，被告劉永威、𨶒延妹均不知悉、亦不會過問款項
    之來源及用途，其等僅知悉帳戶1 、2 均為被告劉愛茹所使
    用等節（見偵卷第116 頁正反面），而為有利被告劉永威、
    𨶒延妹之證述，聲請人復未提出任何得以證明被告劉永威、
    𨶒延妹涉及刑法竊盜、盜用印章罪嫌之證據，自難僅因聲請
    人之單一指訴及個人臆測，遽認其等與被告劉愛茹共同涉犯
    刑法竊盜、盜用印章罪嫌。除此之外，聲請人復未提出任何
    得以證明被告3 人確有刑法竊盜、盜用印章犯行之相關證據
    ，是新北地檢署檢察官及高檢署檢察長均已依據卷內相關事
    證，於不起訴處分書及再議駁回處分書內詳載認定被告3 人
    並未涉犯聲請人所指罪嫌之理由，並經本院為相同認定如前
    ，自無聲請人所稱有事實誤認、適用法令不當及應調查證據
    未予調查之情事。
五、綜上所述，本件尚難僅憑聲請人之片面指訴及卷內現存之證
    據，遽為不利被告3 人之認定，逕以刑法第320 條第1 項竊
    盜、同法第217 條第3 項盜用印章等罪相繩。此外，復查無
    其他積極證據足認被告3 人涉有上揭犯嫌，原偵查、再議機
    關依偵查所得證據，認定被告3 人犯罪嫌疑不足，而先後為
    不起訴處分及再議駁回處分，核其理由，洵無違背經驗法則
    、論理法則或其他證據法則之情形，其認事用法亦未見有何
    違法或不當之處。聲請人猶執前詞，指摘原不起訴處分及再
    議駁回處分為不當，聲請交付審判，為無理由，應予駁回。
六、依刑事訴訟法第258 條之3 第2 項前段，裁定如主文。
中    華    民    國   110    年    10    月    22    日
                  刑事第三庭  審判長法  官  蘇揚旭
                                    法  官  施建榮
                                    法  官  洪振峰
上列正本證明與原本無異。
本裁定不得抗告。
                                    書記官  李儀靜                                    
中    華    民    國   110    年    10    月    26    日